【裁判字號】    99,交聲,1985
【裁判日期】    990812
【裁判案由】    交管條例聲異
【裁判全文】
臺灣板橋地方法院交通事件裁定        99年度交聲字第1985號
原處分機關  交通部公路總局臺北區監理所板橋監理站
異  議  人
即受處分人  甲○○
上列異議人因違反道路交通管理處罰條例案件，對於交通部公路
總局臺北區監理所板橋監理站於民國99年5 月25日以板監裁字第
裁41-A01XBF124號違反道路交通管理事件裁決書所為之裁決處分
不服，聲明異議，本院裁定如下：
    主  文
原處分撤銷。
甲○○不罰。
    理  由
一、原處分意旨略以：異議人即受處分人甲○○所有之車牌號碼
    MFQ-126 號重型機車（下稱本件機車），於民國98年12月26
    日20時9 分許，在臺北市○○路，有機車排氣管未加裝隔熱
    防護裝置（擅自減少原規格設備）之違規事實，經臺北市政
    府警察局大同分局警員當場舉發，而異議人未於應到案日期
    即99年1 月11日前繳納罰鍰或提出申訴，原處分機關交通部
    公路總局臺北區監理所板橋監理站遂於99年5 月25日以板監
    裁字第裁41-A01XBF124號違反道路交通管理事件裁決書，依
    道路交通管理處罰條例第16條第1 項第2 款及違反道路交通
    管理事件統一裁罰基準表等規定，對異議人裁處罰鍰新臺幣
    （下同）1,200 元。
二、異議意旨略以：舉發當日本件機車係由伊兄陳建宇所騎乘，
    於18時許上班途中，在承德路7 段發生車禍被人撞倒，導致
    排氣管防燙蓋破裂損壞，因對方機車受損較為嚴重，遂未與
    之計較或報案處理。嗣再沿承德路騎乘至舉發地點遭攔停，
    亦有向警員告知上情卻未獲採信，爰依法聲明異議等語（本
    件異議人於99年5 月26日收受原處分機關裁決書後，即在20
    日法定期間內之99年6 月7 日向原舉發單位為書面陳述，並
    具體表明不服處罰之意，此有臺北市政府警察局大同分局受
    理民眾交通違規陳述書在卷可憑，顯見異議人業已具狀表示
    對原處分不服之意，是其縱未以聲明異議為名或誤向原舉發
    單位為之，仍堪認異議人於裁決書送達後20日之法定不變期
    間內，已合法聲明異議，故其雖於99年6 月21日始再提出聲
    明異議狀，仍難認其聲明異議業已逾期，附此敘明）。
三、按汽車有除頭燈外之燈光、雨刮、喇叭、照後鏡、排氣管、
    消音器設備不全或損壞不予修復，或擅自增、減、變更原有
    規格致影響行車安全者，處汽車所有人900 元以上1,800 元
    以下罰鍰，道路交通管理處罰條例第16條第1 項第2 款固定
    有明文。惟按違反行政法上義務之行為非出於故意或過失者
    ，不予處罰，行政罰法第7 條第1 項定有明文。又按法院受
    理有關交通事件，準用刑事訴訟法之規定，道路交通管理處
    罰條例第89條前段定有明文，是最高法院76年台上字第4986
    號判例所揭「認定犯罪事實所憑之證據，雖不以直接證據為
    限，間接證據亦包括在內；然而無論直接或間接證據，其為
    訴訟上之證明，須於通常一般之人均不致有所懷疑，而得確
    信其為真實之程度者，始得據為有罪之認定，倘其證明尚未
    達到此一程度，而有合理之懷疑存在以致事實審法院無從取
    得有罪之確信時，即應由法院為諭知被告無罪之判決」之意
    旨，於法院審理行為人違反道路交通管理處罰條例案件時，
    自當有其適用。易言之，法院於審理行為人違反道路交通管
    理處罰條例案件，當踐行完畢調查證據之程序後，為事實之
    認定時，如就原處分機關所認定之行為人違規之事實仍有合
    理之訴訟上懷疑，而無法百分之百確信行為人確有該當於道
    路交通管理處罰條例各該處罰條文之構成要件事實時，即應
    依訴訟上之待證事實「倘有懷疑，則從被告之利益作解釋」
    之證據法則，作對受處分人有利之認定。
四、查本件機車於前揭時間經警員拍照舉發時，其排氣管固確未
    加裝隔熱防護裝置（防燙蓋），此有本件舉發採證照片2 張
    附卷可稽，然依前揭照片內容顯示，排氣管原連接裝設防燙
    蓋之螺絲處，確有非正常拆卸所形成之損害情狀（即僅餘一
    固定螺帽等情），而證人即舉發警員乙○○於本院調查時，
    亦僅證稱：本件駕駛人從承德路北往南方向行駛過來，要右
    轉民權西路，因為我目視本件機車未加裝隔熱裝置，所以將
    其攔停下來依規定拍照製單舉發。駕駛人遭攔停時，確實有
    主張機車防燙蓋是當天出門後才因車禍被他人撞壞的，我只
    能確定當時排氣管上面沒有防燙蓋，至於上面是否有損害的
    情形，已經沒有印象等語，是本件當無法排除本件機車係於
    警員攔停舉發前，甫因車禍事故方造成防燙蓋損壞掉落之可
    能性。又異議人係於遭舉發翌日（98年12月27日）即將本件
    機車防燙蓋修復，有其提出之尚介好車業（址設臺北縣新莊
    市○○路47號）收據1 紙在卷可佐，衡諸異議人牽車修復防
    燙蓋之費用僅需350 元，遠較遭警舉發需繳納之罰鍰金額為
    低，且任意卸除排氣管防燙蓋復無任何美觀拉風或增進行車
    速度性能之功效，依常情其當無擅自拆卸防燙蓋或損壞遲未
    予修復之理，亦無於遭舉發翌日旋即付費修復之必要。從而
    ，依卷內證據資料顯示，本件機車防燙蓋既可能於舉發當日
    甫遭他人碰撞方致損壞掉落，該違規事實即非因異議人故意
    或過失所致，自難據以裁罰異議人。
五、綜上所述，本院認異議人所辯並非無稽，原處分機關未察及
    此，逕對異議人為裁罰處分，尚有未洽，應由本院將原裁決
    處分予以撤銷，改諭知異議人不罰。
據上論斷，應依道路交通管理處罰條例第87條第2 項、道路交通
案件處理辦法第20條前段，裁定如主文。
中    華    民    國    99    年    8     月    12    日
                  交通法庭  法  官  張 兆 光
上列正本證明與原本無異。
如不服本裁定，應於裁定送達後五日內敘明抗告理由，向本院提
出抗告狀。
                            書記官  曹 秋 冬
中    華    民    國    99    年    8     月    12    日

司法院資訊處製作；財團法人民間司法改革基金會備份。
